臺灣高等法院刑事判決　　　　　　　　　　　　　　九十一年度上易字第七八二號
　　上　訴　人　臺灣板橋地方法院檢察署檢察官
　　被　　　告　庚○○
右上訴人因被告恐嚇取財等案件，不服臺灣板橋地方法院九十年度易字第二一四三號
，中華民國九十年十二月四日第一審判決（起訴案號：臺灣板橋地方法院檢察署八十
九年度偵字第四三二七、一五一六○號）提起上訴，本院判決如左：
    主  文
原判決撤銷。
庚○○共同連續意圖為自己不法之所有，以恐嚇使人將本人之物交付，處有期徒壹年
。
扣案如附表二所示之物均沒收。
    事  實
一、庚○○素行不良，曾因妨害自由罪被判處有期徒刑三年二月，目前在監執行中，
    其意圖為自己不法之所有，與綽號「阿雄」之成年男子（本名黃廷光，另案偵查
    中）共同基於竊盜及恐嚇取財之概括犯意，於附表一編號三、五、七、八所示時
    、地，由庚○○駕駛Ｈ二─ＯＯＯ五號自用小客車搭載「阿雄」至作案地點後，
    「阿雄」持客觀上可作為兇器之改造螺絲起子行竊戊○○、丙○○、己○○、壬○○等人之自用小客車（被害人、被竊車輛、物品等詳如附表一編號三、五、八
    所示），庚○○則在旁把風，得手後，二人再以電話恐嚇戊○○等自小客車車主
    以匯入預設之帳戶或交付現金等方式交付贖金以贖回車輛，否則即欲將車子解體
    ，致戊○○等人因恐車輛受損而心生畏懼，遂依指示交付贖款而取回車輛，「阿
    雄」則每次給付庚○○新台幣（下同）三千元至五千元不等之金額，做為酬勞。
    嗣於民國（下同）八十九年二月二十三日十七時許，庚○○在台北縣三峽鎮恩主
    公醫院前，等候Ｗ二─五二Ｏ五號自用小客車車主己○○交付贖金時，為警當場
    查獲，並起出己○○所失竊之手提箱、手提袋及護目鏡等物。
二、案經甲○○訴由新竹市警察局第三分局報告及新竹縣警察局竹東分局報告臺灣新
    竹地方法院檢察署呈請臺灣高等法院檢察署令轉台灣桃園地方法院檢察署後再移
    轉臺灣板橋地方法院檢察署偵辦。
    理  由
一、訊據被告庚○○矢口否認有何竊盜、恐嚇取財之犯行，辯稱：伊沒有偷車也沒有
    恐嚇車主，應該是黃廷光作的，伊是有開車載黃廷光出門，但都是基於朋友關係
    ，伊也不知道他要去偷東西；伊於警訊中會承認是因伊被刑求，警察還說如果伊
    到檢察官面前敢否認，就會再借提伊，伊怕被打，所以在偵查中之自白也是掰的
    等語。
二、惟查：
  (一)被告庚○○於檢察官偵訊時坦承：「（那一部車是你偷的？）ＳＫ─七三六六號
    車是我參與偷」、「（八十九年二月三日在新竹市金山里偷Ｗ二─五二○五號車
    ？）我載阿雄去，我知道他偷車」、「（八十九年二月十四日偷ＹＳ─六五八一
    號車？）我幫他打電話給車主要二萬元」、「（除了此部車外，前五部車你有無
    打電話向車主要錢？）Ｗ二─五二○五號我有打，其他沒打」（見八十九年二月
    二十四日偵訊筆錄）、「ＳＫ─七三六六、Ｗ二─五二○五這二部是我載阿雄去
    偷」、「我開我的車子載他去」、「．．Ｗ二─五二○五號、ＹＳ─六五八一號
    這二部我有打電話要錢」等語（見八十九年三月十六日偵訊筆錄）。而證人戊○○即ＹＳ─六五八一之車主於偵訊時亦陳稱，歹徒本要求十二萬元，但經議價後
    以三萬元成交，其至新店郵局匯款三萬元後，歹徒即告知其至北二高土城交流道
    下取車等語（見原審卷第六十一頁、第六十二頁）。復有被害人曾賜榮等人於警
    訊中均證稱渠等車輛被竊，事後接獲恐嚇電話要求給付贖金之情事，並有贓證物
    品認領保管收據、車輛竊盜車牌失竊資料個別查詢報告表及扣案筆記簿影本附卷
    及附表二之作案工具一批扣案可稽。又警方於被害人壬○○失竊之自小客車上採
    得指紋三枚，其中編號三之指紋，與被告庚○○右拇指指紋相符，有內政部警政
    署刑事警察局八十九年二月二十二日刑紋字第一九二七五號函附鑑定書在卷可
    稽，足認被告確實有參與本件竊案並恐嚇取財無誤。
  (二)又共同正犯間就構成犯罪之事實，有犯意之聯絡及行為分擔即可，非謂共同正犯
    全體均需就所有犯罪事實均有親自實際參與始該當之，茲被告既有參與把風及撥
    打勒贖電話，事後又有分贓之行為，即有犯意之聯絡及行為之分擔，自難辭共犯
    之責，是被告辯稱其不知黃廷光偷車，否認其有竊盜或恐嚇取財犯行，要為畏罪
    卸責之詞，殊不足採。
  (三)又被告雖辯稱係警方脅迫如於檢察官偵訊時翻供要再借提，其怕被打，所以在偵
    查中之自白也是掰的云云。然若被告庚○○果真受警方脅迫而怕被借提，則理應
    於檢察官偵查中就警訊所指犯行全數自白承認，始合常理，但其卻於檢訊中僅自
    白部分犯行，況被告曾有妨害自由前科，被判處有期徒刑三年二月，有其前科表
    可稽，是具有偵審經驗之人，豈有不知在檢察官或法官庭訊時任意自白，將構成
    認定犯罪之證據，其利害關係被告當無不知之理，豈是怕被警方借提一語即能抹
    煞其在法庭所為自白之證據價值？又警方於被害人壬○○失竊之自小客車上採得
    被告之指紋，此項證據乃物證亦與被告是否自白無關，更不可能刑求取得，其為
    補強證據亦甚顯然，雖被告辯稱是「阿雄」叫伊去贓車上拿東西，才留下指紋云
    云，此不過為畏罪之飾詞，要無可採，所辯無足採信，雖證人黃廷光於原審為迴
    護被告之證明，但查已與前同被告在檢訊所為任意性自白及查獲指紋等證據不符
    ，其證稱被告未參與本件犯罪，難認符合事實，自不可採，其證詞尚不能資為有
    利被告之證據。綜上，本件事證已明，被告犯行洵堪認定。
三、核被告庚○○所為，係犯刑法第三百二十一條第一項第三款加重竊盜罪、第三百
    四十六條第一項之恐嚇取財罪及同條第三項第一款之恐嚇取財未遂罪，其與綽號
    「阿雄」之成年男子有犯意聯絡及行為分擔，為共同正犯。被告先後多次竊盜及
    恐嚇取財行為，時間緊接，犯罪構成要件相同，顯係基於概括之犯意為之，為連
    續犯，應依刑法第五十六條之規定論以一罪，並加重其刑。其多次恐嚇取財雖有
    既未遂之不同，應依連續犯論以既遂一罪。所犯連續竊盜及連續恐嚇取財二罪間
    ，有方法及結果之牽連關係，應從一重論以連續恐嚇取財罪。原審未詳勾稽，認
    被告於警訊中之自白係遭刑求所為，不得做為有罪判決唯一證據，而就被告全部
    之犯行遽為無罪之判決，核有未洽，檢察官上訴執此指摘原判決不當，為有理由
    ，應予撤銷改判。爰審酌被告連續竊盜並恐嚇被害人，惡性重大，嚴重危害社會
    治安，及其犯罪動機、手段、目的、素行、犯罪所得、犯後態度不良等一切情狀
    ，量處如主文第二項所示之刑，以資懲儆。又扣案工具一批（如附表二）為共同
    被告「阿雄」所有供犯罪所用之物，應依刑法第三十八條第一項第二款之規定宣
    告沒收。
四、公訴意旨另略以：庚○○與綽號「阿雄」之成年男子，於附表一編號一、二、四
    、六所示時、地，亦犯有竊盜及恐嚇取財之罪嫌云云，然查被告自檢察官偵查初
    訊時起，即迭次指述警方刑求，且同時為警查獲之陳郁萍，亦陳述：我在警局有
    看到警察拿鋁棒打庚○○，他在刑事組也有被刑求等語，有八十九年二月二十四
    日偵訊筆錄可參，被告歷次所述為警毆打方式、部位等情節均一致，應非無稽。
    況被告自八十九年二月二十三日下午五時許為警查獲時起，至二十四日晚間十一
    時三十分入台北看守所止，均在警方監護之下，其於入所時卻受有後腦紅腫、右
    大腿瘀傷、左下腹部瘀傷等傷害，並自述遭警員以鋁棒、螺絲起子毆打，此有調
    閱之台灣台北看守所內外傷紀錄表一份在卷可稽，其所指述遭警方刑求始為自白
    乙節，應堪採信，除前述於檢訊中出於被告任意性所為之自白外，其餘於警訊中
    之自白既非出於任意性，則該部分自白自無可採為證據；且被害人丁○○、甲○○等雖分別到庭或於警偵訊中指述其車輛遭竊等事實，惟均無法指認被告（見原
    審卷第三十九頁至第四十五頁），此外復查無其他積極證據足資認定被告有此部
    分竊盜及恐嚇取財之犯行，因此就被告此部分犯行原應為無罪之諭知，惟公訴人
    認此部分犯行與前開有罪部分有連續犯之裁判上一罪關係，爰不另為無罪之諭知
    ，併此敘明。
據上論斷，應依刑事訴訟法第三百六十九條第一項前段、第三百六十四條、第二百九
十九條第一項前段，刑法第二十八條、第五十六條、第三百二十一條第一項第三款、
第三百四十六條第一項、第五十五條、第三十八條第一項第二款，罰金罰鍰提高標準
條例第一條前段，判決如主文。
本案經檢察官蔡瑞宗到庭執行職務。
中      華      民      國    九十一    年      五      月    三十一    日
                            臺灣高等法院刑事第十二庭
                                    審判長法  官  劉  景  星
                                          法  官  陳  博  志
                                          法  官  陳  志  洋
右正本證明與原本無異。
不得上訴。
                                          書記官  蔡  佩  珊
中      華      民      國    九十一    年      六      月      三      日
附錄：本判決論罪科刑法條全文
刑法第三百二十一條
犯竊盜罪而有左列情形之一者，處六月以上五年以下有期徒刑：
一 於夜間侵入住宅或有人居住之建築物、船艦，或隱匿其內而犯之者。
二 毀越門扇、牆垣或其他安全設備而犯之者。
三 攜帶兇器而犯之者。
四 結夥三人以上而犯之者。
五 乘火災、水災或其他災害之際而犯之者。
六 在車站或埠頭而犯之者。
前項之未遂罰之。
刑法第三百四十六條
意圖為自已或第三人不法之所有，以恐嚇使人將本人或第三人之物交付者，處六月以
上五年以下有期徒刑，得併科一千元以下罰金。
以前項方法得財產上不法之利益，或使第三人得之者，亦同。
前二項之未遂犯罰之。
附      表    一
  ┌───┬────┬───────┬──────┬──────┬───┐
  │編號  │被害人  │犯  罪  時 地 │被竊物品    │恐嚇贖金    │備註  │
  ├───┼────┼───────┼──────┼──────┼───┤
  │一    │乙○○  │八十九年二月二│ＬＧ─三九六│新台幣（下同│未交付│
  │      │        │日七時許，新竹│八號自用小客│）七萬元    │贖金。│
  │      │        │縣竹北市○○街│車、ＮＩＫＯ│            │小客車│
  │      │        │一三三巷口    │Ｎ望遠鏡、Ｄ│            │於八十│
  │      │        │              │八錄影機    │            │九年二│
  │      │        │              │            │            │月十二│
  │      │        │              │            │            │日由頭│
  │      │        │              │            │            │份分局│
  │      │        │              │            │            │尋獲  │
  ├───┼────┼───────┼──────┼──────┼───┤
  │二    │丁○○  │八十九年二月二│ＪＸ─八九七│無          │八十九│
  │      │        │日上午七時許，│一號自用小客│            │年二月│
  │      │        │新竹市○○街、│車          │            │十九日│
  │      │        │府後街口。    │            │            │由竹北│
  │      │        │              │            │            │分局尋│
  │      │        │              │            │            │獲    │
  ├───┼────┼───────┼──────┼──────┼───┤
  │三    │丙○○  │八十九年二月二│ＳＫ─七三六│一萬一千元  │未交付│
  │      │        │日十一時許，新│六號小客車、│            │贖金。│
  │      │        │竹市○○路五十│新金一萬一千│            │小客車│
  │      │        │七巷口        │元          │            │已尋獲│
  │      │        │              │            │            │發還  │
  ├───┼────┼───────┼──────┼──────┼───┤
  │四    │甲○○  │八十九年二月二│手提電腦一部│            │手提電│
  │      │        │十一日上午七時│、手提包一個│            │腦未尋│
  │      │        │許，苗栗縣頭份│            │            │獲    │
  │      │        │鎮○○路六七六│            │            │      │
  │      │        │巷口          │            │            │      │
  ├───┼────┼───────┼──────┼──────┼───┤
  │五    │戊○○  │八十九年二月十│ＹＸ─六五八│十二萬元    │被害人│
  │      │        │四日七時許，新│一號小客車  │（以三萬元  │已付贖│
  │      │        │店市○○路○段│            │  成交）    │款贖回│
  │      │        │三十三號旁    │            │            │車輛，│
  │      │        │              │            │            │未報案│
  │      │        │              │            │            │      │
  ├───┼────┼───────┼──────┼──────┼───┤
  │六    │辛○○  │八十九年二月二│ＣＸ─八五九│十萬元      │被害人│
  │      │        │十二日十二時三│九號自用小客│            │未付款│
  │      │        │十分許，台北縣│車、名片六十│            │，小客│
  │      │        │新莊市○○路七│三張、ＰＯＬ│            │車尚未│
  │      │        │十二號前      │Ｏ手提包、眼│            │尋獲，│
  │      │        │              │鏡盒一付、造│            │起獲名│
  │      │        │              │型慕絲一瓶  │            │片、造│
  │      │        │              │            │            │型慕絲│
  │      │        │              │            │            │及眼鏡│
  │      │        │              │            │            │盒    │
  ├───┼────┼───────┼──────┼──────┼───┤
  │七    │己○○  │八十九年二月二│Ｗ二─五二０│五萬五千元  │被害人│
  │      │        │十三日凌晨，新│五號自用小客│            │未付贖│
  │      │        │竹市金山里金山│車、手提箱、│            │款，贓│
  │      │        │金山東三街口  │手提袋、護目│            │物均已│
  │      │        │              │鏡          │            │尋獲發│
  │      │        │              │            │            │還被害│
  │      │        │              │            │            │人    │
  ├───┼────┼───────┼──────┼──────┼───┤
  │八    │壬○○  │八十九年一月二│ＪＦ─三０四│十二萬元    │被害人│
  │      │        │十九日上午八時│三號自用小客│            │尚未付│
  │      │        │，苗栗縣頭份鎮│車          │            │款前，│
  │      │        │民族路六一八號│            │            │車輛為│
  │      │        │前            │            │            │警尋獲│
  │      │        │              │            │            │      │
  └───┴────┴───────┴──────┴──────┴───┘
   附     表    二
  ┌─────┬──────────┬────────┬────────┐
  │編    號  │   物品名稱         │    數    量    │    備   註     │
  ├─────┼──────────┼────────┼────────┤
  │一        │螺絲起子            │    八把        │                │
  ├─────┼──────────┼────────┼────────┤
  │二        │扳手                │    四把        │                │
  ├─────┼──────────┼────────┼────────┤
  │三        │鐵鉗                │    五把        │                │
  ├─────┼──────────┼────────┼────────┤
  │四        │剪刀                │    一把        │                │
  ├─────┼──────────┼────────┼────────┤
  │五        │銼刀                │    一把        │                │
  ├─────┼──────────┼────────┼────────┤
  │六        │電表                │    一個        │                │
  ├─────┼──────────┼────────┼────────┤
  │七        │自製Ｔ型破獲工具    │    二把        │                │
  └─────┴──────────┴────────┴────────┘
